臺灣臺北地方法院交通事件裁定　　　　92年度交聲字第1547號
原處分機關　臺北交通事件裁決所
異　議　人
即受處分人　安客小客車租賃有限公司
代　表　人　溫宗樺
代　理　人　溫明根
上列異議人即受處分人因違反道路交通管理處罰條例案件，對於
台北市交通事件裁決所於民國92年12月8 日所為之處分（原處分
案號：北市裁三字第裁22-1A0000000號、北市裁三字第裁22-CG0
000000號），聲明異議，本院裁定如下：
    主  文
原處分均撤銷。
安客小客車租賃有限公司均不罰。
    理  由
一、按汽車駕駛人停車時，有在道路收費停車處所停車，不依規
    定繳費情形者，處新台幣600 元以上1,200 元以下罰鍰；又
    汽車駕駛人，行車速度超過規定之最高時速，處新台幣400
    元以上800 元以下罰鍰，並記違規點數1 點，此為民國90年
    1 月17日修正前道路交通管理處罰條例第56條第1 項第10款
    、第40條第1 項及第63條第1 項第1 款所明定。另道路交通
    管理處罰條例第85條第3 項亦規定，本條例關於車輛駕駛人
    之處罰，如應歸責於車輛所有人者，處罰車輛所有人。
二、原處分意旨略以：異議人即受處分人安客小客車租賃有限公
    司所有車號BB-1847 號小客車於89年9 月28日8 時20分，在
    臺北市○○街經臺北市停車管理處舉發「在道路收費停車處
    所停車，不依規定繳費；復於89年9 月30日15時17分，在臺
    北縣新店市○○路白馬寺前往碧潭處，經臺北縣政府警察局
    交通隊舉發「汽、重機車速限60公里，經科學儀器測照時速
    88 公 里，超速28公里，滿20公里以上」違規，依行為時違
    反道路交通管理處罰條例第56條第1 項第10款、第40條第1
    項及第85條第2 項（應為第85條第3 項）規定，對汽車所有
    人即受處分人安客小客車租賃有限公司分別處罰鍰新台幣（
    下同）600 元及1,200 元。
三、聲明異議意旨略以：異議人所有之BB-1847 號小客車於89年
    9 月26日18時5 分起至同年月30日21時25分止，出租與簡國
    明使用，上開違規行為均發生於簡國明租用該車期間，實際
    行為人為簡國明，惟簡國明卻不受罰，反而處罰異議人，使
    違規行為人逍遙法外，上開違規情事顯非可歸責於異議人，
    異議人誠難甘服云云。
四、按行政罰因以行政義務之違反，為其可罰性之依據，而於責
    任要件上無刑事制裁法以處罰故意犯為原則、處罰過失犯為
    例外理論之適用，亦未設類似刑法關於過失犯之處罰，以法
    律有明文規定者為限之法文，惟此非謂行政罰不以有責性為
    主觀要件，蓋其處罰仍帶有對於違反行政義務之不法行為加
    以非難、制裁之內涵，自以行為人之行為出於故意或過失為
    必要。司法院大法官會議釋字第275 號解釋文：「人民違反
    法律上之義務而應受行政罰之行為，法律無特別規定時，雖
    不以出於故意為必要，仍須以過失為其責任條件。但應受行
    政罰之行為，僅須違反禁止規定或作為義務，而不以發生損
    害或危險為其要件者，推定為有過失，於行為人不能舉證證
    明自己無過失時，即應受處罰。」，即宣示相同意旨，可資
    參照。
五、經查：關於上揭之違規案件，依90年1 月17日修正前道路交
    通管理處罰條例第56條第1 項條10款、第40條第1 項，均係
    處罰汽車駕駛人。受處分人即異議人辯稱係由承租其所有前
    開車輛之簡國明所駕駛，雖然道路交通規則管理處罰條例第
    85條第3 項規定，本條例關於車輛駕駛人之處罰，如應歸責
    於車輛所有人者，處罰車輛所有人。惟異議人所辯情由，業
    據其提出與所述相符之汽車租賃契約書、租用汽車切結書、
    承租人簡國明之汽車駕駛執照影本、連帶保證人張耿瑋之國
    民
    ，「簡國明」確於89年9 月30日21時25分始將該車返還異議
    人，縱簡國明曾於92年9 月19日向交通部公路局台北區監理
    所陳述異議人所附租用汽車切結書上之簡國明簽名、手印均
    非其本人所為，且駕照是已更換過的駕照，仍堪認定異議人
    於89年9 月26日18時5 分起至同年月30日21時25分止將該車
    出租予自稱「簡國明」者駕駛之事實，足徵上開違規行為，
    實應歸責於該車之承租駕駛人，即難認異議人就上開違規之
    事實發生，有何故意或過失可言。綜上所述，依前開說明及
    解釋，自不應予以處罰。故本件異議為有理由，爰均撤銷原
    處分，併為受處分人不罰之諭知。
六、據上論斷，應依道路交通案件處理辦法第20條前段，裁定如
    主文。
中　　華　　民　　國　　94　　年　　1 　　月　　7 　　日
　　　　　　　　　    交通法庭  法　官　陳慧萍
上正本證明與原本無異。
如不服本裁定，應於裁定送達後5日內向本院提出抗告狀。
　　　　　　　　　　　　　　　　書記官　何適熹
中　　華　　民　　國　　94　　年　　1 　　月　　12　　日
